最高法院刑事判決　　　　　　　　　　　　　　　九十一年度台上字第二六五二號
　　上　訴　人　甲○○
右上訴人因違反毒品危害防制條例案件，不服台灣高等法院台南分院中華民國九十一
年三月十九日第二審更審判決（九十年度上更(一)字第五六五號，起訴案號：台灣台南
地方法院檢察署八十九年度偵字第四九八五號），提起上訴，本院判決如左：
    主  文
原判決撤銷，發回台灣高等法院台南分院。
    理  由
本件原判決認定上訴人甲○○與綽號「姐仔」之成年女子詹淑美（未經起訴），共同
基於概括意圖營利販賣第一級毒品海洛因之犯意聯絡，由李武益（業經原審判處有期
徒刑十年確定）扣打詹淑美所用之0000000000號行動電話及000000
0000號呼叫器，與詹淑美聯絡所欲購買海洛因之數量、價錢及交易地點後，詹淑
美再打上訴人所用之0000000000號行動電話，聯絡上訴人並提供海洛因予
上訴人送貨取款之方式，連續由上訴人於民國八十九年八月九日（或八日）下午六時
許，在彰化縣員林鎮○○路五六四號過客居茶坊內，以新台幣（下同）六萬五千元之
價格，販賣五錢重之海洛因予李武益，並當場收取該價款，又於同年月十七日下午四
時許，在同一地點，以七萬元之價格，販賣五錢重之海洛因予李武益，惟因李武益無
足夠現金，僅交付六萬元予上訴人，尚欠一萬元未付，上訴人每次均從中分得五千元
利潤。嗣於同年月十九日上午十一時許，李武益因通緝為警拘捕，供出曾向詹淑美購
買海洛因，遂與警配合由李武益扣打詹淑美之0000000000號呼叫器與詹淑
美聯絡，佯稱欲向詹淑美購買海洛因，並約定在員林鎮○○路交易，詹淑美旋又與上
訴人聯絡，指示上訴人至該地點帶李武益至過客居泡沫紅茶店，嗣上訴人開計程車至
靜修路時即為警當場查獲等情。因而撤銷第一審關於論處上訴人共同連續販賣第一級
毒品罪刑（無期徒刑）之判決，改判仍論處上訴人共同連續販賣第一級毒品罪刑，固
非無見。
惟查：(一)、原判決事實認定李武益與警配合，呼叫詹淑美，佯欲向詹淑美購買海洛因
，詹淑美又與上訴人聯絡，指示上訴人至約定地點帶李武益至過客居泡沫紅茶店，嗣
上訴人開計程車至靜修路時即為警當場查獲。但理由內引述警員鄭惠修在一審證稱：
甲○○部分，是先由李武益打電話給詹淑美表示購買（海洛因），約在員林靜修路，
我們就在那邊埋伏，詹淑美沒到，甲○○坐私人載客用的計程車過來，我們就把甲○
○抓起來……等語為證。是其事實認定上訴人係開計程車至約定地點，理由則謂坐私
人載客用的計程車過來，顯有事實與理由矛盾之違誤。且原判決依警員鄭惠修所證上
訴人被捕後前往相約之泡沫紅茶店，當中上訴人有接到詹淑美電話，因其對話有術語
，致詹淑美未出現等語，而認定上訴人確有與詹淑美為連續販賣海洛因予李武益證據
之一，則鄭惠修之上開證詞是否屬實，即有查明之必要，原審對於此項證據是否實在
，未予調查說明，亦有可議。(二)、刑法第五十九條之酌量減輕其刑，必須犯罪另有其
特殊之原因與環境等等，在客觀上足以引起一般同情，認為即予宣告法定最低刑期，
猶嫌過重者，始有其適用。本件原判決認定上訴人販賣第一級毒品海洛因，如果無訛
，則此行為危害社會已深，且依原判決事實所載其先後販賣海洛因二次予李武益，各
次重達五錢，數量非微，而依第一審判決所載李武益購得前開海洛因後，除供自己施
用，並轉賣他人，則上訴人與販賣毒品之中盤商何異？原判決未調查說明上訴人共同
販賣毒品之原因及環境如何足以引起一般同情，竟以其販賣毒品犯行僅二次，數量非
鉅，所得利益不多，及與坊間大盤商動輒大量販賣有別等為科刑輕重之標準，作為酌
減其刑之根據，其適用法則殊難謂適當。上訴意旨指摘原判決不當，非全無理由，應
認仍有撤銷發回更審之原因。又原判決不另為無罪諭知之部分，基於審判不可分之原
則，併予發回，附此明。
據上論結，應依刑事訴訟法第三百九十七條、第四百零一條，判決如主文。
中      華      民      國    九十一    年      五      月      九      日
                              最高法院刑事第八庭
                                  審判長法官  莊  登  照
                                        法官  洪  明  輝
                                        法官  黃  一  鑫
                                        法官  魏  新  和
                                        法官  林  秀  夫
      右正本證明與原本無異
                                              書  記  官
中      華      民      國    九十一    年      五      月     十五     日
